臺灣高等法院刑事判決　　　　　　　　96年度上訴字第2207號
上　訴　人　台灣桃園地方法院檢察署檢察官
被　　　告　甲○○
上列上訴人因被告誣告案件，不服臺灣桃園地方法院95年度訴字
第2527號，中華民國96年4月9日第一審判決（起訴案號：臺灣桃
園地方法院檢察署95年度偵字第11814號），提起上訴，本院判
決如下：
    主  文
上訴駁回。
    理  由
一、公訴意旨略以：被告甲○○與同居人乙○○時生齟齬，雙方
    常起爭執。被告於民國95年3月20日凌晨，駕車搭載同居人
    乙○○返回桃園縣桃園市○○○街19之3號住處，途經臺北
    市市○○道時，2人因故口角，被告竟將乙○○留置市○○
    道上，逕自駕車返回住處，乙○○只得攔下計程車返回桃園
    ，途中並撥打電話告知母親前開爭執經過，其母恐其嗣遭更
    多不測，即在其將返回住處前，為其報警。嗣乙○○返家進
    入公寓樓梯間，正欲上樓時，藏身地下室樓梯間之被告即乘
    其不備，將其拖往地下室，並捉住其頭髮往地面敲擊，俟被
    告離開地下室梯間，返身將樓梯間鐵門關上時，為乙○○發
    現其面容，乃於95年3月24日向警提出告訴，指控被告在地
    下室梯間之傷害行為（傷害部分業據乙○○撤回告訴，由檢
    察官為不起訴處分）。被告竟於95年3月24日16時30分許，
    至桃園縣政府警察局桃園分局同安派出所到案說明時，竟意
    圖使乙○○受刑事處分，明知乙○○所指為事實，竟當場向
    該管警員指控乙○○為誣告，因認被告涉有刑法第169條第1
    項之誣告罪嫌云云。
二、按「虛偽之申告，以意圖使他人受刑事或懲戒處分而為之者
    ，始構成誣告罪，若所指事實出於訟爭上攻擊防禦之方法，
    縱有請求懲辦對方之表示，而其目的既在脫卸自己罪責，即
    難謂與上開要件相合。」、「刑法第169條第1項之誣告罪，
    以使人受刑事或懲戒處分之意思向該管公務員誣告為要件，
    若因公務員之推問而為不利他人之陳述，縱其陳述涉於虛偽
    ，既無申告他人使其受刑事或懲戒處分之意思，即與誣告之
    要件不符。」，業經最高法院分別著有30年上字第1886號及
    53年台上字第574號判例要旨可參；另「刑法第169條誣告罪
    之成立，以行為人有使人受刑事或懲戒處分之犯意，並向該
    管公務員申告虛構事實為要件，是因公務員之推問，而為不
    利他人之陳述，縱其陳述涉及虛偽，或出於誤信、誤解、誤
    認或懷疑有此事實，或對其事實張大其詞，或訟爭上攻擊防
    禦之方法，或目的在求判明是非曲直者，均不得謂為誣告。
    」，亦經最高法院著有88年度台上字第7243號判決要旨可參
    。因此於公務員推問時，縱然曾為虛偽之陳述，亦無成立誣
    告罪之餘地。
三、本院96年7月20日審理時，被告雖未到庭陳述，然被告於原
    審審理時否認有何誣告犯行，辯稱：「我承認警察局製作筆
    錄時，我有講要告乙○○，因為當時我否認有傷害她，兩方
    做的筆錄不一樣，警員才問我說要不要告她誣告，當時我也
    很生氣她，我才會說好，而且我也沒有打她。」等語（見原
    審卷第61頁）。
四、檢察官認被告涉犯誣告之犯行，無非係以被告於95年3月24
    日16時30分許，在桃園縣政府警察局桃園分局同安派出所接
    受警方詢問時，所為「我要提出（指對乙○○）誣告告訴」
    之陳述（見95年度偵字第11814號卷第6頁），及證人乙○○
    、吳慶崇之陳述，暨被害人乙○○受傷後就診之診斷證明書
    ，及檢察官委由桃園縣政府警察局對被告就「否認在樓下毆
    打乙○○」此問題實施測謊結果，發現被告呈不實反應為據
    。
五、經查：
  (1)被告於95年3月20日在桃園縣桃園市○○○街19之3號地下室
    傷害乙○○之事實，業據被害人乙○○證述在卷，而證人吳
    慶崇亦證稱於95年3月20日在桃園縣桃園市○○○街19之3號
    附近發現乙○○時，乙○○身上有酒味，被告亦在附近向其
    承認從台北回到桃園後發生爭執等情（見95年度偵字第1181
    4號卷第36、37頁），且乙○○受有兩側橈骨之閉鎖性骨折
    、左側脛骨及閉鎖性骨折及臉部挫傷併擦傷之事實，亦有敏
    盛綜合醫院之診斷證明書及病歷表影本附卷可參，雖然被告
    於原審否認傷害乙○○，惟檢察官委由桃園縣政府警察局對
    被告就「否認在樓下毆打乙○○」此問題實施測謊結果，發
    現被告呈不實反應，此有桃園縣政府警察局鑑定書附卷可參
    （見95年度偵字第11814號卷自第42頁至第53頁），況被告
    於原審審理時，一度亦曾自白傷害乙○○（見原審卷第62頁
    第4行），益徵被告曾於被告於95年3月20日，在桃園縣桃園
    市○○○街19之3號地下室傷害乙○○無訛，被告有關未曾
    傷害乙○○之辯解，無非卸責之詞，尚不足採（乙○○已就
    傷害部分撤回告訴，由檢察官對被告為不起訴處分在案，此
    有台灣桃園地方法院檢察署檢察官95年度偵字第11814號不
    起訴處分書附卷可參，附此敘明）。
  (2)乙○○受傷後於95年3月24日14時42分許，即對被告提出傷
    害告訴之事實，除據乙○○陳述在卷外，亦有乙○○接受桃
    園縣政府警察局桃園分局同安派出所警員詢問之調查筆錄附
    卷可參（見95年度偵字第11814號卷第9、10、11頁）。而如
    前述被告既然曾傷害乙○○，因此被告於95年3月24日16 時
    30分許，在桃園縣政府警察局桃園分局同安派出所接受警方
    詢問時，否認傷害乙○○，並進一步向偵查此傷害案件之警
    員所為「我要提出（指對乙○○）誣告告訴」之陳述（見95
    年度偵字第11814號卷第6頁），自屬虛偽之陳述無誤。然徵
    之被告所為「我要提出（指對乙○○）誣告告訴」之陳述，
    係負責詢問之警員於被告否認傷害乙○○後，對被告詢之「
    你是否向乙○○提出誣告告訴？」此問題時，被告始為「我
    要提出誣告告訴」之陳述，可見被告係在偵查此傷害案件之
    警員推問下，始表示要提出誣告告訴之陳述無訛。既然被告
    所為「我要提出誣告告訴」之行為，其目的係在脫免乙○○
    所指述之傷害罪責，是被告有關其並無誣告之主觀犯意之辯
    解，尚屬可採。揆諸前開最高法院30年上字第1886號及53年
    台上字第574號判例要旨暨88年度台上字第7243號判決要旨
    ，被告所為即與誣告罪之構成要件不符，被告自無成立誣告
    罪餘地。
六、原審以乙○○指述被告涉有傷害犯行之陳述，前後不一，而
    作為諭知被告無罪之理由，雖與本院認定被告無罪之理由不
    同，但因結果並無二致，仍應予維持。檢察官上訴意旨略以
    被告確有誣告犯意，指摘原判決不當，請求撤銷原判決改判
    等語，非有理由，應予駁回。
七、被告經合法傳喚，無正當理由不到庭，爰不待其陳述逕行判
    決。
據上論斷，應依刑事訴訟法第368條、第371條，判決如主文。
本案經檢察官侯千姬到庭執行職務。
中　　華　　民　　國　　96　　年　　8 　　月　　3 　　日
 　　　　　       刑事第十庭審判長法　官　楊炳禎
                                  法　官　李春地
                                  法　官　黃俊明
以上正本證明與原本無異。
如不服本判決，應於收受送達後十日內向本院提出上訴書狀，其
未敘述上訴之理由者並得於提起上訴後十日內向本院補提理由書
（均須按他造當事人之人數附繕本）。
                                  書記官  廖婷璇
中　　華　　民　　國　　96　　年　　8 　　月　　3 　　日
